最高法院刑事判決　　　　　　　　　　　　　　　　八十八年度台上字第三○三號
　　上　 訴　 人　台灣高等法院高雄分院檢察署檢察官
　　上訴人即被告　乙○○
　　被　　　　告　丙○○
　　　　　　　　　甲○○
右上訴人等因被告等違反槍砲彈藥刀械管制條例案件，不服台灣高等法院高雄分院中
華民國八十七年二月二十七日第二審判決（八十七年度上訴字第一四一號，起訴案號
：台灣屏東地方法院檢察署八十六年度偵字第八○六一號），提起上訴，本院判決如
左：
    主  文
上訴駁回。
    理  由
按刑事訴訟法第三百七十七條規定：上訴於第三審法院，非以判決違背法令為理由，
不得為之。是提起第三審上訴，應以原判決違背法令為理由，係屬法定要件。如果上
訴理由狀並未依據卷內訴訟資料，具體指摘原判決不適用何種法則或如何適用不當，
自應認其上訴為違背法律上之程式，予以駁回。本件原判決撤銷第一審不當之判決，
改判依牽連犯關係，從一重論處上訴人即被告乙○○及被告甲○○、丙○○共同意圖
供自己犯罪之用，而持有炸藥罪刑。已詳認定犯罪事實所憑之證據及認定之理由。
並以被告等辯稱：大型之牛港鱠魚九條係釣得，非使用炸藥炸得云云，為不足採，依
據卷內資料，予以指駁。檢察官上訴意旨雖以原判決認定被告等意圖供自己犯罪之用
，持有炸藥，乃竟不論以修正前槍砲彈藥刀械管制條例第七條第四項之罪，而論以刑
法第一百八十七條之罪，適用法則顯有不當。又保安處分適用裁判時之法律，刑法第
二條第二項定有明文。原判決未依修正後槍砲彈藥刀械管制條例第十九條第一項規定
，諭知被告等強制工作處分，亦非適法云云。然查修正前槍砲彈藥刀械管制條例第七
條第四項僅處罰未經許可，無故持有同條第一項、第二項所列之槍砲，不及於第二項
所指之各類炸彈。原判決不論以該條第四項之罪，尚無違誤。檢察官此部分指摘，非
適法上訴第三審之理由。次按人民身體之自由應予保障，憲法第八條設有明文。限制
人身自由之法律，其內容須符合憲法第二十三條所定要件。保安處分係對受處分人將
來之危險性所為拘束其身體、自由等之處置，以達教化與治療之目的，為刑罰之補充
制度。本諸法治國家保障人權之原理及刑法之保護作用，其法律規定之內容，應受比
例原則之規範，使保安處分之宣告，與行為人所為行為之嚴重性、行為人所表現之危
險性，及對於行為人未來行為之期待性相當。修正後槍砲彈藥刀械管制條例第十九條
第一項規定：「犯第七條、第八條、第十條、第十一條、第十二條第一項至第三項、
第十三條第一項至第三項之罪，經判處有期徒刑者，應於刑之執行完畢或赦免後，令
入勞動場所，強制工作，其期間為三年。」此項規定不問對行為人有無預防矯治其社
會危險性之必要，一律宣付強制工作三年，限制其中不具社會危險性之受處分人之身
體、自由部分，其所採措施與所欲達成預防矯治之目的及所需程度，不合憲法第二十
三條所定之比例原則。故犯該條例第十九條第一項所列舉之罪，依個案情節符合比例
原則部分，固應適用該條例宣告保安處分；至不符合部分而應宣告保安處分者，則仍
由法院斟酌刑法第九十條第一項規定之要件，依職權為之，於此，自無刑法第二條第
二項之適用，亦即仍有從新從輕原則之適用。上訴意旨並未依據卷內訴訟資料，具體
說明被告等犯罪情節符合憲法第二十三條所定之比例原則，應適用該條例宣告強制工
作；亦未指摘原判決未適用刑法第九十條第一項對被告等宣告強制工作如何不當，難
謂符合首揭法定上訴要件，其上訴違背法律上之程式，應予駁回。至被告乙○○上訴
意旨雖以原判決採為被告犯罪證據之一之墾丁國家公園警察隊監控被告漁船動態而拍
攝之錄影帶，原審未當庭播放，查明內容，使被告對該證據有適當辯論之機會，遽採
為被告犯罪之證據，自屬違法。又原判決徒憑台灣水產試驗所東港分所民國八十六年
十月七日水試東字第○九七一號函所稱：研判可能以爆炸方式捕得之臆測之詞，而認
定上訴人辯稱：大尾牛港鱠魚九條係釣得等語，不足採信，亦違經驗法則。且第一審
判決諭知被告緩刑合法，原判決予以撤銷，改判不諭知緩刑，也有違法云云。然原判
決係以被告等在警訊及偵查中之供述，卷附漁獲照片、扣案漁獲三百零三公斤、火柴
十一盒、撈魚網、上開錄影帶等證據資料，資以認定被告乙○○犯行，並以上開水產
試驗所東港分所函及扣得物品中無釣具，而指駁其辯解不足採。是除去上開錄影帶證
物，不影響其犯罪事實之認定，原審未播放該錄影帶，於判決無影響。上訴意旨置原
判決之明白論斷於不顧，仍執前詞為事實上之爭辯，並對不影響判決結果之事項及對
原審採證認事暨是否緩刑，得自由裁量之職權行使，任意指摘，難謂已符合首揭法定
上訴要件，其上訴違背法律上之程式，應予駁回。
據上論結，應依刑事訴訟法第三百九十五條前段，判決如主文。
中      華      民      國    八十八    年      一      月    二十一    日
                              最高法院刑事第八庭
                                  審判長法官  謝  家  鶴
                                        法官  洪  文  章
                                        法官  花  滿  堂
                                        法官  陳  世  淙
                                        法官  洪  佳  濱
      右正本證明與原本無異
                                              書  記  官
中      華      民      國    八十八    年      一      月    二十八    日
